臺灣新北地方法院刑事判決
110年度訴字第1093號
公  訴  人  臺灣新北地方檢察署檢察官
被      告  許孝龍


選任辯護人  謝宜庭律師
            張業珩律師
被      告  陳湘傳


選任辯護人  徐孟琪律師
被      告  蔣佳臻



選任辯護人  賴思仿律師
上列被告因傷害等案件，經檢察官提起公訴（109年度偵字第355
02號、110年度偵字第2889、2890號），本院判決如下：
    主  文
陳湘傳共同犯傷害罪，處拘役肆拾日，如易科罰金，以新臺幣壹
仟元折算壹日。緩刑貳年，並應自本判決確定日起陸個月內，向
公庫支付新臺幣參萬元。
蔣佳臻共同犯傷害罪，處拘役拾日，如易科罰金，以新臺幣壹仟
元折算壹日。緩刑貳年。
許孝龍無罪。
    事  實
一、陳湘傳及其母蔣佳臻為許孝龍（所涉公然侮辱及傷害等罪嫌
    ，另由本院為無罪諭知）之鄰居，雙方自民國109年6月20日
    上午10時50分許起，在新北市○○區○○街000號1樓前之中庭處
    ，因安裝監視器問題發生爭執，許孝龍於爭執期間以右手肘
    向後用力頂擊陳湘傳之前胸（此部分未成傷），陳湘傳因此
    心生不滿，即基於傷害之犯意，以右手握拳、往前跨步及略
    微跳起之姿，用力揮擊許孝龍後頭部，並以雙手將許孝龍推
    至140號1樓門口處及以右手抓住許孝龍頭部，蔣佳臻見狀亦
    與陳湘傳基於傷害之犯意聯絡（起訴意旨漏載共同正犯部分
    ，應由本院予以補充敘明），持藍色雨傘（未扣案）揮打許
    孝龍後頭、頸部，並以右手碰及許孝龍之左手肘部分，致使
    許孝龍受有頭部鈍傷及挫傷、頸部拉傷、頸部多處擦傷共約
    10公分、左肘擦傷約1X3公分之傷害。
二、案經許孝龍訴由新北市政府警察局中和分局報告臺灣新北地
    方檢察署（下稱新北地檢署）檢察官偵查起訴。
    理  由
壹、被告陳湘傳、蔣佳臻有罪部分：
一、按被告以外之人於審判外之言詞或書面陳述，除法律有規定
    者外，不得作為證據；又被告以外之人於審判外之陳述，雖
    不符合同法第159條之1至第159條之4之規定，但經當事人於
    審判程序同意作為證據，法院審酌該言詞陳述或書面陳述作
    成時之情況，認為適當者，亦得為證據。當事人、代理人或
    辯護人於法院調查證據時，知有第159條第1項不得為證據之
    情形，而未於言詞辯論終結前聲明異議者，視為有前項之同
    意，刑事訴訟法第159條第1項及同法第159條之5分別定有明
    文。查本判決下列所引用被告本人以外之人於審判外之陳述
    ，被告陳湘傳、蔣佳臻及其等辯護人於本院準備程序及審理
    時均表示同意作為證據（見本院訴卷第55、151頁），或檢
    察官、被告陳湘傳、蔣佳臻及其等辯護人知有上開不得為證
    據之情形，亦均未於言詞辯論終結前聲明異議，本院審酌上
    開證據製作時之情況，尚無違法不當及證明力明顯過低之瑕
    疵，且為證明本件犯罪事實所必要，揆諸上開規定，應有證
    據能力。而非供述證據部分，並無證據顯示係實施刑事訴訟
    程序之公務員違背法定程序所取得之證據，亦無顯有不可信
    之情況或不得作為證據之情形，自均有證據能力。
二、上開犯罪事實，業據被告陳湘傳、蔣佳臻於本院準備程序及
    審理時均坦承不諱（見本院訴卷第53、54、160頁），並經
    告訴人許孝龍於警詢及偵查中指訴明確，復有指認犯罪嫌疑
    人紀錄表、衛生福利部雙和醫院（下稱雙和醫院）109年6月
    20日診斷證明書、手機攝錄影像譯文、新北地檢署109年12
    月2日、同年12月15日、110年2月8日、同年4月30日勘驗筆
    錄各1份、監視器翻拍畫面8張、影像檔案光碟共5片附卷可
    稽【109年度偵字第35502號卷（下稱偵卷一）第33至38、11
    8、132、165頁、卷末證物袋；110年度偵字第2889號卷（下
    稱偵卷二）第30至31、41至48頁、卷末證物袋；110年度偵
    字第2890號卷（下稱偵卷三）卷末證物袋】，本院亦當庭勘
    驗案發錄影檔案及截取畫面確認無誤（見本院訴卷第74至76
    、79至103頁），足認被告陳湘傳、蔣佳臻上開任意性自白
    確與事實相符，堪以採信，是以本案事證明確，被告陳湘傳
    、蔣佳臻前揭犯行洵堪認定，應予依法論科。
三、論罪科刑之依據：
  ㈠核被告陳湘傳、蔣佳臻所為，均係犯刑法第277條第1項之傷
    害罪。又被告陳湘傳、蔣佳臻多次傷害告訴人許孝龍之行為
    ，係於密切接近之時、地所為，其侵害者亦為告訴人許孝龍
    身體之同一法益，各行為之獨立性極為薄弱，依一般社會健
    全觀念，在時間差距上，難以強行分開，在刑法評價上，以
    視為數個舉動之接續施行，合為包括之一行為予以評價，較
    為合理，應均論以接續犯之包括一罪。
　㈡又被告陳湘傳、蔣佳臻就本案犯行，有犯意聯絡及行為分擔
    ，為共同正犯，起訴意旨漏未論及，則由本院予以補充敘明
    。
  ㈢爰以行為人之責任為基礎，審酌被告陳湘傳、蔣佳臻均為心
    智成熟之成年人，且與告訴人許孝龍為鄰居關係，僅因監視
    器安裝問題而發生爭執，本應妥善處理、溝通，爭執期間固
    因告訴人許孝龍宣稱：「來打我這邊阿」、「用力一點」等
    語出言挑釁，並先以右手肘朝後頂擊被告陳湘傳之前胸（此
    部分未成傷），被告陳湘傳因此心生不滿而出手回擊，另被
    告蔣佳臻身為被告陳湘傳之母，見其子遭告訴人許孝龍攻擊
    ，護子心切亦持雨傘回擊，其等心境雖可理解，然究不宜訴
    諸暴力解決，仍恣意傷害告訴人許孝龍之身體，致受有如上
    開事實欄一所載之傷害，顯見被告陳湘傳、蔣佳臻自我情緒
    管理能力及尊重他人身體法益之法治觀念均待加強，尚屬非
    是，兼衡告訴人許孝龍本案所受之傷害程度，暨被告陳湘傳
    、蔣佳臻之犯罪手段、智識程度、於本院審理時所述之家庭
    經濟與生活狀況及犯後態度（含商談和解情形）等一切情狀
    ，分別量處如主文所示之刑，並均諭知易科罰金之折算標準
    ，以示懲儆。
  ㈣又被告陳湘傳、蔣佳臻前均未曾因故意犯罪受有期徒刑以上
    刑之宣告，有其等之臺灣高等法院被告前案紀錄表附卷可稽
    ，本院審酌被告陳湘傳、蔣佳臻犯後坦承犯行，態度尚佳，
    堪認應具悔悟之意，經此偵審程序及論罪科刑之教訓，當知
    所警惕而無再犯之虞，再衡諸本案肢體衝突之起因，實乃告
    訴人許孝龍極盡挑釁之事，甚至先行出手攻擊被告陳湘傳，
    被告陳湘傳、蔣佳臻始相繼出手反擊，尚有可憫之處，本院
    綜核上開各情，認對被告陳湘傳、蔣佳臻所宣告之刑，以暫
    不執行為適當，爰均依刑法第74條第1項第1款之規定，併予
    諭知緩刑2年，並斟酌被告陳湘傳所為仍屬積極攻擊之犯罪
    行為，為使之確實心生警惕，實有科予一定負擔之必要，爰
    另依刑法第74條第2項第4款之規定，命被告陳湘傳應自本判
    決確定日起6個月內，向公庫支付新臺幣3萬元（此部分得為
    民事強制執行名義），倘違反上開所定負擔且情節重大者，
    依刑法第75條之1第1項第4款規定，其緩刑之宣告仍得由檢
    察官向法院聲請撤銷。至被告蔣佳臻部分，則考量係為保護
    其子即被告陳湘傳之動機，且傷害告訴人許孝龍之手段及造
    成之傷勢均屬輕微，尚無為刑法第74條第2項所列各款緩刑
    附加條件之必要，併此敘明。
　㈤被告蔣佳臻持以傷害告訴人許孝龍之藍色雨傘1支，雖為供本
    案犯罪所用之物，然上開物品未經扣案，亦不具違禁物之性
    質，復無證據證明現仍存在而尚未滅失，為免日後執行之困
    難，爰不併予宣告沒收。
貳、被告許孝龍無罪部分：
一、公訴意旨略以：被告許孝龍於民國109年6月20日上午10時53
    分許，在新北市○○區○○街000號1樓外之中庭處，基於傷害及
    公然侮辱之犯意，在不特定之人得共見共聞之上開中庭，徒手
    推擠、肘擊被告陳湘傳、同時辱罵被告陳湘傳「幹你娘」，
    致陳湘傳受有右側肩關節脫臼等傷害，上開「幹你娘」亦足
    以貶損被告陳湘傳之名譽及社會評價，因認被告許孝龍涉犯
    刑法第309條第1項公然侮辱及同法第277條第1項傷害等罪嫌
    等語。
二、按犯罪事實應依證據認定之，無證據不得認定犯罪事實；不
    能證明被告犯罪者，應諭知無罪之判決，刑事訴訟法第154
    條第2項、第301條第1項前段分別定有明文。而事實之認定
    ，應憑證據，如未能發現相當證據，或證據不足以證明，自
    不能以推測或擬制之方法，以為裁判基礎；且刑事訴訟上證
    明之資料，無論其為直接證據或間接證據，均須達於通常一
    般人均不致於有所懷疑，而得確信其為真實之程度，始得據
    為有罪之認定，若其關於被告是否犯罪之證明未能達此程度
    ，而有合理性懷疑之存在，致使無從形成有罪之確信，根據
    「罪證有疑，利於被告」之證據法則，即不得遽為不利被告
    之認定；又依刑事訴訟法第161條第1項之規定：檢察官就被
    告犯罪事實，應負舉證責任，並指出證明之方法。因此，檢
    察官對於起訴之犯罪事實，應負提出證據及說服之實質舉證
    責任。倘其所提出之證據，不足為被告有罪之積極證明，或
    其指出證明之方法，無從說服法院以形成被告有罪之心證，
    基於無罪推定之原則，自應為被告無罪判決之諭知（最高法
    院40年台上字第86號、76年台上字第4986號、92年台上字第
    128號判決意旨參照）。
三、本件公訴人認被告許孝龍另涉有上開罪嫌，無非係以：①告
    訴人陳湘傳於偵查中之具結證述；②證人即告訴人陳湘傳之
    妹陳蕙虹於偵查中之具結證述；③現場錄影光碟、截圖、新
    北地檢署檢察官勘驗筆錄；④告訴人陳湘傳之雙和醫院診斷
    證明書、健保就診紀錄各1份等資為依據。
四、訊據被告許孝龍堅詞否認有何公然侮辱、傷害告訴人陳湘傳
    之犯行，辯稱：我沒有攻擊陳湘傳，是他一直推我，我也沒
    有講「幹你娘」等語。經查：
  ㈠公然侮辱罪嫌部分：
　　證人陳蕙虹於偵查中固證稱：案發當天許孝龍與陳湘傳先有
    口頭衝突，告訴人先罵陳湘傳三字經等語（見偵卷一第134
    頁），另新北地檢署檢察官於偵查時亦當庭播放監視錄影畫
    面，認被告許孝龍於肘擊告訴人陳湘傳時，有同時辱罵「幹
    你娘」等語（見偵卷三第33頁），並製作勘驗筆錄附卷（見
    偵卷二第45頁）。惟依本院勘驗結果，被告許孝龍於肘擊告
    訴人陳湘傳時，雖有錄及「ㄍㄥˋ」之聲音，然無法確認係出
    自何人之口（亦有可能為告訴人陳湘傳因遭肘擊前胸而發出
    ），縱使認定該音為被告許孝龍所稱之「幹」字，亦無法排
    除為被告許孝龍於肘擊告訴人陳湘傳時，為出力及壯大聲勢
    而發出之口語慣用詞，尚難認被告許孝龍有何公然侮辱告訴
    人陳湘傳之主觀犯意。至案發現場雖另錄及「幹你娘」或「
    用力一點」等語，然因上開二詞發音極為相近，且被告許孝
    龍於稍早確有提及「用力一點」（以上均見本院訴卷第75頁
    ），是此部分亦未能逕認被告許孝龍係對告訴人陳湘傳辱罵
    「幹你娘」一詞，準此，自未能認定被告許孝龍對告訴人陳
    湘傳有何公然侮辱犯行。
  ㈡傷害罪嫌部分：
　　告訴人陳湘傳於偵查中固證稱：告訴人先肘擊我，我就回擊
    ，告訴人拉一下我的右手，我因此還脫臼等語（見偵卷一第
    117頁），並提出雙和醫院診斷證明書1份為證（見偵卷三第
    9頁）；證人陳蕙虹於偵查中亦證稱：許孝龍有打陳湘傳等
    語（見偵卷一第134頁）。然依本院勘驗結果，告訴人陳湘
    傳以向前跨步及略微跳起之姿勢，以右手握拳、由後往前朝
    被告許孝龍後頭部用力揮擊之後，有多次以左手扶著右肩膀
    處，並轉動右手臂之動作，期間被告許孝龍除碰觸告訴人陳
    湘傳之左手及左肩處外，另有拉告訴人陳湘傳右手往中庭前
    進，被告陳湘傳則順勢與被告許孝龍返回中庭（見本院訴卷
    第75至76頁），由上可知告訴人陳湘傳係以右手施力猛擊被
    告許孝龍後頭部之後，始有扶住及轉動右肩之動作，參以告
    訴人陳湘傳出拳揮打被告許孝龍後頭部及稍後以右手抓住被
    告許孝龍頭部時，其右肩膀係展開至其身體右側接近平行之
    角度，而與其施力方向為垂直之角度（見本院訴卷第85、86
    、89頁），如以上揭姿勢猛力揮擊他人堅硬之頭部，本即有
    因此導致自身肩膀關節脫臼之可能，再觀諸被告許孝龍雖有
    拉住告訴人陳湘傳之右手返回中庭，然此時被告許孝龍以右
    手拉住告訴人陳湘傳之右手，均呈現朝下垂放之狀態（見本
    院訴卷第93頁），且告訴人陳湘傳亦順勢前進，並未反抗被
    告許孝龍而有逆向用力拉扯其右手臂之情形，而檢察官依職
    權查詢告訴人陳湘傳之個人門診就醫紀錄（見偵卷三第23頁
    ），並主張告訴人陳湘傳無右肩關節之舊傷一節，益徵告訴
    人陳湘傳實無可能僅因被告許孝龍上開拉住其右手之輕微動
    作，即造成右側肩關節脫臼之傷勢。此外，被告許孝龍並無
    為其他可能致使告訴人陳湘傳右肩關節脫臼之動作，則此部
    分傷勢既未能排除係告訴人陳湘傳揮擊被告許孝龍頭部所致
    ；另被告許孝龍雖有肘擊告訴人陳湘傳前胸之行為，然告訴
    人陳湘傳之診斷證明書並未記載其前胸因此受有傷勢，基於
    罪證有疑、利歸被告之證據法則，自不得遽為被告許孝龍不
    利之認定，逕認其確有傷害告訴人陳湘傳之行為。
五、綜上所述，本件公訴人所提出之證據，作為訴訟上之證明，
    尚未達於通常一般之人均不致有所懷疑，而得確信被告許孝
    龍確有公訴意旨所指對告訴人陳湘傳為公然侮辱及傷害犯行
    為真實之程度，本院無從形成被告許孝龍有罪之確信，揆諸
    前揭說明，自應為被告許孝龍無罪之諭知。
據上論斷，應依刑事訴訟法第299條第1項前段、第301條第1項，
刑法第28條、第277條第1項、第41條第1項前段、第74條第1項第
1款、第2項第4款，刑法施行法第1條之1第1項，判決如主文。
本案經檢察官陳冠穎偵查起訴，檢察官郭智安到庭執行職務。
中　　華　　民　　國　　111 　年　　6 　　月　　1 　　日
                  刑事第三庭  審判長法　官  蘇揚旭
                                    法  官  施建榮
                                    法  官  洪振峰
上列正本證明與原本無異。
如不服本判決，應於判決送達後20日內敘明上訴理由，向本院提
出上訴狀 (應附繕本) ，上訴於臺灣高等法院。其未敘述上訴理
由者，應於上訴期間屆滿後20日內向本院補提理由書「切勿逕送
上級法院」。
                                    書記官　蘇宣容　　　
中　　華　　民　　國　　111 　年　　6 　　月　　1 　　日
附錄本案論罪科刑法條全文：
中華民國刑法第277條
傷害人之身體或健康者，處5年以下有期徒刑、拘役或50萬元以
下罰金。
犯前項之罪，因而致人於死者，處無期徒刑或7年以上有期徒刑
；致重傷者，處3年以上10年以下有期徒刑。